臺灣高雄地方法院刑事判決　　　　　　　94年度訴字第2354號
公　訴　人　臺灣高雄地方法院檢察署檢察官
被　　　告　丁○○
訴訟代理人　侯勝昌律師
　　　　　　陳裕文律師
　　　　　　陳正男律師
上列被告因違反商業會計法等案件，經檢察官提起公訴（臺灣高
雄地方法院檢察署93年度偵字第4745號、第21612 號，94年度偵
字第12178 號），本院判決如下：
    主  文
丁○○共同連續犯詐欺取財罪，處有期徒刑陸月，如易科罰金，
以銀元參佰元即新台幣玖佰元折算壹日。
    事  實
一、丁○○、甲○○（業經本院於民國96年5 月17日以認罪協商
    程序判處有期徒刑4 月，緩刑3 年，緩刑期間內應向國庫繳
    納新台幣8 萬元在案）、丁○○之子丙○○（業經檢察官移
    送臺灣台北地方法院併案審理，經該院以93年度訴字第716
    號判處應執行有期徒刑6 月，緩刑3 年在案）、乙○○（綽
    號小李，待本案審結後另行移送檢察官偵辦）因知我國加值
    型及非加值型營業稅法第7 條規定之外銷貨物營業稅率為零
    ，銷售適用零稅率貨物所溢付之營業稅，得向稅捐稽徵機關
    申報退還，其等竟思以「假出口真退稅」之方法向國庫詐領
    退稅款，乃共同基於意圖為自己不法所有之概括犯意聯絡，
    先由丁○○邀請甲○○擔任公司登記負責人，丁○○則以其
    所有位於高雄市○○區○○街156 號3 樓房屋充作營業處所
    ，而於91年11月25日申請登記設立日鉅科技有限公司（下稱
    日鉅公司），嗣自公司成立起至92年2 月間（檢察官誤載為
    92年6 月），其等明知日鉅公司與附表一之1 所示華傑企業
    有限公司等6 家公司間並無實際之交易行為，仍由丙○○、
    乙○○自姓名年籍不詳之犯罪集團份子處取得如附表一之1
    所示6 家公司所開立，進項發票金額總計達1504萬8375元，
    可扣抵進項稅額總計為75萬2420元之統一發票共24張後，交
    由甲○○作為日鉅公司虛偽購入外銷貨物之進項憑證，甲○○先後於91年12月27日、92年2 月27日以假裝郵遞記憶卡至
    香港之方式虛偽出口貨物，再分別於92年1 月16日、92年3
    月間某日填製高雄市營業人銷售額與稅額申報書及營業人申
    報適用零稅率銷售額清單，先後向高雄市國稅局虛報出口銷
    貨金額分別為677 萬5387元（申報進項發票金額為660 萬75
    80元）、800 萬6380元（申報進項發票金額為844 萬3500元
    ），分別申請退稅33萬零449 元、38萬9862元（均如附表一
    之2 所示），財政部高雄市國稅局因而陷於錯誤，先於92年
    2 月14日核退上開第1 筆稅款33萬零449 元，嗣發覺有異乃
    於92年4 月24日通知甲○○到案說明，丁○○乃虛偽開立付
    款人為高雄市三信用合作社，受款人為至昕實業有限公司，
    支票號碼為JA A0000000 、JAA0000000、JAA0000000號，總
    金額710 萬5000元之支票影本共3 張，交由甲○○虛偽充作
    日鉅公司確有支付進貨款項之憑證持向國稅局說明，然嗣仍
    為國稅局發覺上開犯罪情事，而未予核退上開第2 筆申請退
    稅款，甲○○等人因而未能得手而未遂。
二、案經財政部高雄市國稅局移送臺灣高雄地方法院檢察署檢察
    官偵查後提起公訴。
    理  由
一、上開犯罪事實，業據被告丁○○於本院審理中坦承不諱稱：
    「我承認錯誤，因為當初是我介紹小李給甲○○認識，幫他
    們辦公司的設立登記，我也知道他們設立公司是假的，是為
    了要逃漏稅設立的‧‧我有拿14000 餘元的退稅款給甲○○
    ，是小李叫我拿給他，當初也是小李請我幫忙找人頭給他的
    ，所以我才介紹甲○○給他‧‧他有告訴我國稅局在查，他
    叫我拿支票影本給他去應付國稅局，所以我交支票給他時我
    知道是為了退稅款的事情。」（見本院審理卷2 頁211） ，
    核與證人甲○○94年3 月4 日於調查局證述：「我出任日鉅
    公司負責人並未實際出資，公司辦理設立登記都是丁○○負
    責，我僅是以負責人身分簽名及到場接受查核。」、「我擔
    任日鉅公司負責人期間並不用到登記的辦公室上班，僅在丁○○之子丙○○南下將要以日鉅公司名義出口的包裹交給我
    辦理時，我才會到辦公室與丙○○會面拿取包裹。」、「丙○○將出口包裹交給我時就已檢附開立好的發票，我不知道
    該等發票是何人開立。」、「丁○○找我設立日鉅公司即表
    示可以利用政府獎勵出口退稅的規定辦理出口退稅，日鉅公
    司辦理出口退稅所得再分配給參與的人，但因日鉅公司辦理
    出口退稅所用的發票很多，但我不知道是否為前開公司開立
    之發票，這要問丙○○才清楚。」（調查局卷頁6 至8） ，
    94年5 月10日於偵查中證述：「（日鉅公司如何辦理外銷業
    務？）皆是小李找好客戶後，才由我依他指定的地點寄送的
    ，報關是由聯邦快遞報的。外銷合約皆是小李負責的，我沒
    有合約，現在我也找不到小李了。」（21612 號偵查卷頁40
    至42），於94年5 月31日偵查中供述：「（認識丙○○？）
    認識，是有一次小李跟他拿公司要寄至香港的東西來給我，
    那時見過一次面‧‧當時小李教我如何辦理出口報關的事，
    之後他們就離開了。」（21612 號偵查卷頁56至57），於本
    院審理中證稱：「丁○○打電話叫我過去在一些公司設立的
    文件上簽名，公司並沒有任何人經營，小李會通知我要拿東
    西給我，叫我過去拿，有兩次叫我過去拿記憶卡，另一次是
    拿發票給我。」、「第2 次退稅款沒有通過以後，國稅局找
    我去了解，我才找丁○○拿這3 張支票，因為國稅局要我補
    付款證明，所以我是拿他的支票影本去」、「小李就是乙○○」等語（本院審理卷2 頁207） ，證人丙○○於本院審理
    中證述：「我有跟乙○○一起到高雄將不實發票交給甲○○
    」、「我把出口貨物交給甲○○，甲○○再辦理出口」、「
    辦理出口及退稅程序都是我教甲○○的」等語相符（本院審
    理卷2 頁211） ，且有附表一之2 所列出口報單影本2 份（
    調查卷頁34至37）、被告丁○○開立之上開支票影本3 張（
    調查卷頁53）、日鉅公司設立登記表（547 號他字卷頁8 至
    9） 、日鉅公司91年11月至12月、92年1 至2 月銷售額與退
    稅額申報書各1 份（547 號他字卷頁36、41）、國庫退稅支
    票影本1 紙（547 號他字卷頁66）、附表一之1 部分發票11
    紙（547 號他字卷頁42至47）在卷可稽，是被告之自白乃與
    事實相符，其犯行事證明確，堪予認定，應依法論科。
二、論罪科刑：
  (一)按行為後法律有變更者，適用行為時之法律，但行為後之法
    律有利於行為人者，適用最有利於行為人之法律，刑法第2
    條第1 項定有明文。被告行為後，如附表二所示之刑法相關
    條文均於94年2 月2 日修正公布，並於被告行為後之95年7
    月1 日施行，經整體比較後，裁判時法因未較有利於被告，
    自應整體適用被告行為時法。
  (二)核被告上開第1 次申領假出口退稅行為，係犯刑法第339 條
    第1 項詐欺取財罪，第2 次申請假出口退稅行為，係犯刑法
    第339 條第3 項、第1 項詐欺取財未遂罪（檢察官起訴書漏
    載被告之論罪法條，業經公訴人當庭補正，參見本院審理卷
    2 頁216） ；被告與共同被告甲○○、另案被告丙○○、乙○○4 人間就上開犯行，有犯意聯絡及行為分擔，應依刑法
    第28條規定論以共同正犯（被告不論依修正前或修正後之刑
    法第28條規定，均應構成共同正犯，對被告而言尚無有利或
    不利之情形，自不生新舊法比較之問題）；被告先後2 次犯
    行，時間緊接，觸犯構成要件相同之罪，顯係基於概括犯意
    為之，應論以較重之連續詐欺取財1 罪，且加重其刑。爰審
    酌被告不思以合法途徑獲得財富，竟共同連續以「假出口、
    真退稅」之方法詐欺公庫錢財，所為惡性非輕，本不宜寬恕
    ，然念其詐得之金額僅約33萬零449 元，案發後已經繳還公
    庫，有日鉅公司自動補報補繳稅額繳款書1 紙在卷可稽，且
    於本院審理中終知坦承犯行，尚知改過，現年事已高等一切
    情狀，量處如主文所示之刑，並諭知易科罰金之折算標準。
據上論結，應依刑事訴訟法第299 條第1 項前段，刑法第2 條第
1 項前段、第28條，修正前刑法（下同）第56條、第339 條第3
項、第1 項、第41條第1 項前段，罰金罰鍰提高標準條例第1 條
前段，廢止前罰金罰鍰提高標準條例第2 條，現行法規所定貨幣
單位折算新台幣條例第2 條，逕以簡易判決處刑如主文。
本案經檢察官陳俊秀到庭執行職務。
中　　華　　民　　國　　96　　年　　5 　　月　　17　　日
                  刑事第七庭  審判長法官  李淑惠
                                    法官  林俊寬
                                    法官  蔡川富
以上正本證明與原本無異。
如不服本判決，應於判決送達之日起10日內，向本院提出上訴狀
。
中　　華　　民　　國　　96　　年　　5 　　月　　17　　日
                                  書記官  王治華
附表一之1：日鉅公司取得進項發票資料
┌────┬────┬─────┬──────┬────┬─────┐
│進項來源│發票月份│發票號碼  │進項發票金額│得扣抵之│發票用途  │
│        │（民國）│          │（新台幣）  │進項稅額│          │
├────┼────┼─────┼──────┼────┼─────┤
│華傑企業│91/11-12│QV00000000│     495,200│  24,762│申請如附表│
│有限公司│91/11-12│QV00000000│     557,145│  27,857│一之2所示 │
│        │91/11-12│0V00000000│     371,430│  18,572│12月份出口│
│        │91/11-12│QV00000000│     495,240│  24,762│外銷零稅率│
│        │91/11-12│QV00000000│     742,860│  37,143│之退稅    │
│        ├────┴─────┼──────┼────┤          │
│        │合計             5張│   2,661,915│ 133,096│          │
├────┼────┬─────┼──────┼────┼─────┤
│璟鑫資訊│91/11-12│QV00000000│     619,050│  30,953│申請如附表│
│有限公司│91/11-12│0V00000000│     433,335│  21,667│一之2所示 │
│        │91/11-12│QV00000000│     742,860│  37,143│12月份出口│
│        │91/11-12│QV00000000│     557,145│  27,857│外銷零稅率│
│        ├────┴─────┼──────┼────┤之退稅    │
│        │合計             4張│   2,352,390│ 117,620│          │
├────┼────┬─────┼──────┼────┼─────┤
│寶鑫興業│91/11-12│QV00000000│     866,670│  43,334│申請如附表│
│有限公司│92/1-2  │QV00000000│     723,900│  36,195│一之2所示 │
│        ├────┴─────┼──────┼────┤12月份及92│
│        │合計             2張│   1,590,570│  79,529│年2月份出 │
│        │                    │            │        │口外銷零稅│
│        │                    │            │        │率之退稅  │
├────┼────┬─────┼──────┼────┼─────┤
│良碟科技│92/1-2  │RW00000000│     490,000│  24,500│申請如附表│
│有限公司├────┴─────┼──────┼────┤一之2所示 │
│        │合計             1張│     490,000│  24,500│2月份出口 │
│        │                    │            │        │外銷零稅率│
│        │                    │            │        │之退稅    │
├────┼────┬─────┼──────┼────┼─────┤
│坤仲科技│92/1-2  │RW00000000│     196,000│   9,800│申請如附表│
│有限公司├────┴─────┼──────┼────┤一之2所示 │
│        │合計             1張│     196,000│   9,800│2月份出口 │
│        │                    │            │        │外銷零稅率│
│        │                    │            │        │之退稅    │
├────┼────┬─────┼──────┼────┼─────┤
│至昕實業│92/1-2  │RU00000000│     870,000│  43,500│申請如附表│
│有限公司│92/1-2  │RU00000000│     507,500│  25,375│一之2所示 │
│        │92/1-2  │RU00000000│     797,500│  39,875│2月份出口 │
│        │92/1-2  │RU00000000│     652,500│  32,625│外銷零稅率│
│        │92/1-2  │RU00000000│     942,500│  47,125│之退稅    │
│        │92/1-2  │RU00000000│     725,000│  36,250│          │
│        │92/1-2  │RU00000000│     652,500│  32,625│          │
│        │92/1-2  │RU00000000│     435,000│  21,750│          │
│        │92/1-2  │RU00000000│     725,000│  36,250│          │
│        │92/1-2  │RU00000000│     797,500│  39,875│          │
│        │92/1-2  │RU00000000│     652,500│  32,625│          │
│        ├────┴─────┼──────┼────┤          │
│        │合計            11張│   7,757,500│ 387,875│          │
├────┴──────────┴──────┴────┴─────┤
│取得進項發票共24張，金額計15,04萬8,375元，稅額75萬2,420元         │
└─────────────────────────────────┘
附表一之2 ：日鉅公司以申報出口銷貨方式扣抵進項稅額之退稅
            資料
┌───────┬────┬─────┬─────┬────┬───┐
│銷項對象      │申報月份│銷貨金額  │申報進項發│退稅金額│備註  │
│（買方）      │（民國）│（新台幣）│票金額    │        │      │
├───────┼────┼─────┼─────┼────┼───┤
│BEST LONGTIDE │91/11-12│ 6,775,387│ 6,607,580│ 330,449│      │
│INTERNATIONAL │        │          │          │        │      │
│(HK)LTD       │        │          │          │        │      │
│出口報單號碼：│        │          │          │        │      │
│CF91/550/V9674│        │          │          │        │      │
├───────┼────┼─────┼─────┼────┼───┤
│BEST LOGTIDE  │92/1-2  │ 8,006,380│ 8,443,500│ 389,862│未經核│
│INTERNATIONAL │        │          │          │        │退    │
│(HK)TECHNOLOGY│        │          │          │        │      │
│CO.,LTD       │        │          │          │        │      │
│出口報單號碼：│        │          │          │        │      │
│CF92/550/H7874│        │          │          │        │      │
├───────┴────┼─────┼─────┼────┴───┤
│總計                    │1478萬1767│1505萬1080│33萬449元       │
│                        │元        │元，與附表│                │
│                        │          │一之1 之差│                │
│                        │          │異係包含27│                │
│                        │          │05元之運費│                │
│                        │          │發票      │                │
└────────────┴─────┴─────┴────────┘
附表二
┌────────┬────────┬────────┬────────┐
│規定名稱        │修正前規定      │修正後規定      │新舊法個別比較結│
│                │                │                │論與理由        │
├────────┼────────┼────────┼────────┤
│刑法第339 條第1 │法定刑中罰金數額│依刑法施行法第一│適用舊法（仍依罰│
│項              │以銀元計算，並依│條之一規定，法定│金罰鍰提高標準條│
│                │罰金罰鍰提高標準│刑中罰金數額改以│例第一條規定提高│
│                │條例第1 條規定提│新臺幣計算。提高│法定刑中罰金數額│
│                │高法定刑中罰金數│法定刑中罰金數額│十倍）。新法並無│
│                │額二倍至十倍。  │至三十倍。      │較有利於被告。  │
├────────┼────────┼────────┼────────┤
│刑法第56條連續犯│連續數行為而犯同│刪除。          │適用舊法。      │
│                │一罪名者，以一罪│                │本件被告前後2 次│
│                │論。但得加重其刑│                │詐欺取財未遂部分│
│                │至二分一。      │                │，於舊法時期可論│
│                │                │                │以連續犯，於新法│
│                │                │                │時則應分論併罰，│
│                │                │                │較不利於被告。  │
├────────┼────────┼────────┼────────┤
│刑法第41條第1 項│犯最重本刑為五年│犯最重本刑為五年│適用舊法（並適用│
│易科罰金折算標準│以下有期徒刑以下│以下有期徒刑以下│罰金罰鍰提高標準│
│                │之罪，而受六個月│之罪，而受六個月│條例第二條之規定│
│                │以下有期徒刑或拘│以下有期徒刑或拘│提高折算之罰金數│
│                │役之宣告，因身體│役之宣告者，得以│額，且為免與修正│
│                │、教育、職業、家│新臺幣一千元、二│後刑法第四十一條│
│                │庭之關係或其他正│千元、三千元折算│第一項所定易科罰│
│                │當事由，執行顯有│一日，易科罰金。│金折算標準改採新│
│                │困難者，得以一元│但確因不執行所宣│臺幣計算產生混淆│
│                │以上三元以下折算│告之刑，難收矯正│誤解起見，另引用│
│                │一日，易科罰金。│之效，或難以維持│現行法規所定貨幣│
│                │但確因不執行所宣│法秩序者，不在此│單位折算新臺幣條│
│                │告之刑，難收矯正│限。            │例第二條明定易科│
│                │之效，或難以維持│                │罰金折算標準及折│
│                │法秩序者，不在此│                │算新臺幣之數額，│
│                │限。            │                │以資明確）。新法│
│                │                │                │之易科罰金折算標│
│                │                │                │準較高，需較多之│
│                │                │                │罰金始能換刑，較│
│                │                │                │不利於被告。    │
└────────┴────────┴────────┴────────┘
